臺灣桃園地方法院刑事判決　　　　　　　 94年度易字第144號
公　訴　人　臺灣桃園地方法院檢察署檢察官
被　　　告　甲○○　男　31歲.
選任辯護人　徐原本律師
被　　　告　乙○○　男　32歲.
上列被告因侵占等案件，經檢察官提起公訴（93年度偵字第10261號）
，本院改依簡式審判程序審理，爰判決如下：
    主  文
甲○○共同意圖為自己不法之所有，而侵占對於業務上所持有之
物，處有期徒刑柒月，緩刑參年。
乙○○共同意圖為自己不法之所有，而侵占對於業務上所持有之
物，累犯，處有期徒刑柒月。
    事  實
一、乙○○曾因犯詐欺罪、恐嚇取財罪，經本院分別以八十六年
    度易字第二四七八號、八十六年度易字第三○三七號判決判
    處有期徒刑六月、二年確定，二者接續執行，經假釋交付保
    護管束，於民國八十九年二月十四日期滿，未執行之刑以已
    執行論。甲○○任職於齊華科技股份有限公司（下稱齊華公
    司）代理廠長一職，平日負責照料、看管齊華公司內機具之
    工作，為從事業務之人，與非保管機具為業務之齊華公司員
    工乙○○見齊華公司停工中有機可趁，竟共同基於意圖為自
    己不法所有之犯意聯絡，欲將甲○○所保管之公司機具侵占
    入己，變賣求現，故推由乙○○先於九十三年六月十五日上
    午十時許，與不知情之劉家東就齊華公司所有之挖土機、鏟
    土機各一部及電磁吸盤一具等物，以新臺幣（下同）五十萬
    元之價格談妥買賣事宜後，再於九十三年六月十六日下午三
    時許，由劉家東委託亦不知情之賴慶龍負責駕駛拖板車及不
    知情之黃金財、林湧志、屈立敏等人，至齊華公司位於桃園
    縣觀音鄉○○村○○○路一號之廠房內，將前揭機具搬運至
    劉家東所經營位於桃園縣中壢市○○路○段九十三之七號之
    家通工程實業有限公司，劉家東依約交付面額五十萬元之支
    票一紙予乙○○。而甲○○與乙○○為隱匿其等前揭犯行，
    竟計畫偽裝遭到強盜，遂由乙○○用膠帶將甲○○綑綁在椅
    子上，偽裝成遭強盜之情狀，乙○○再迅速離開現場。嗣於
    同日下午四時四十五分許，惠眾保全公司之保全員黃金進前
    來齊華公司交班而發現上情後，甲○○遂向負責偵查犯罪之
    警員虛構遭受他人強盜之事。嗣為警循線查獲前揭機具後，
    始悉上情。
二、案經桃園縣政府警察局大園分局報請臺灣桃園地方法院檢察
    署檢察官偵查起訴。
　　理  由
一、本件被告甲○○、乙○○所犯並非死刑、無期徒刑、最輕本
    刑為三年以上有期徒刑之罪或高等法院管轄第一審案件，而
    於準備程序進行中，被告先就被訴事實為有罪之陳述，經告
    知簡式審判程序之旨，並聽取公訴人、被告及辯護人之意見
    後，由本院合議庭以裁定由受命法官獨任進行簡式審判程序
    ，核先敘明。
二、訊據被告甲○○迭於偵查中及本院審理中已坦承上情不諱，
    而被告乙○○於本院審理中對於侵占一節雖亦坦承不諱，惟
    對於未指定犯人誣告犯行則矢口否認，並辯稱：伊只是聽從
    廠長甲○○的命令，膠帶是甲○○拿來叫伊綁的，甲○○怎
    麼說伊就怎麼做云云；經查，上開侵占犯行部分，業據被告
    二人坦承不諱，並經證人劉家東、賴慶龍、黃金財、黃金進
    等人於警詢或偵查中證述綦詳，且有被害人齊華公司出具之
    贓物領據一紙、現場照片一份及支票影本一張附卷可稽，被
    告二人此部分犯行堪予認定。至被告二人涉犯未指定犯人誣
    告罪部分，被告甲○○自警詢、偵查及本院審理中均坦承：
    偽裝齊華公司遭到強盜，係由被告乙○○提議，二人共同研
    究進行之方式，由乙○○綑綁伊，佯裝遭到強盜等語，而被
    告甲○○向負責偵查犯罪之警員佯稱遭到強盜，有被告甲○
    ○於九十三年六月十六日在桃園縣政府警察局大園分局草漯
    派出所製作之警詢筆錄可稽，被告乙○○既坦承有綑綁被告
    甲○○後離去一節，於警詢中又供承齊華公司於案發當時之
    監視錄影帶由被告甲○○用黑色塑膠袋裝好放在車子後車廂
    ，由伊拿去丟棄等語，此與被告甲○○於警詢中所述：錄影
    帶伊事前就先收到車上後車廂，被告乙○○提到如果有人搜
    車怎麼辦，所以交由被告乙○○丟掉等語相符，顯然被告乙
    ○○對於綑綁被告李建興，佯裝成公司遭到強盜一節知之甚
    詳，對於之後被告李建興會向警察稱遭強盜一事，應已預見
    其發生而不違背其本意，被告乙○○於審理中均將上情推諉
    全稱係經被告李建興指示，顯臨訟杜撰之詞，不足採信，是
    被告二人此部分犯行亦屬明確，應依法論科。
二、按刑法第三百三十六條第二項之罪，以侵占業務上所持有之
    物為其構成要件，即係因其業務上持有之身分關係而成立之
    罪，與僅因身分關係或其他特定關係而致刑有輕重之情形有
    別。因而無業務關係之人，與有業務關係者共同侵占，依同
    法第三十一條第一項之規定，仍應以業務上侵占之共犯論，
    最高法院二十八年上字第二五三六號著有判例；而被告李建
    興為齊華公司代理廠長，平日負責照料、看管齊華公司內機
    具之工作，為從事業務之人，核被告甲○○、乙○○所為，
    均係犯刑法第三百三十六條第二項業務侵占罪、第一百七十
    一條第一項之未指明犯人之誣告罪等罪，被告乙○○雖未職
    掌看管公司機具之業務，惟被告二人既共同實施上開侵占犯
    行，有犯意聯絡及行為分擔，依刑法第三十一條第一項之規
    定，仍為共同正犯。被告二人所涉前開二罪間，有方法、目
    的之牽連關係，為牽連犯，應從一重之業務侵占罪處斷。被
    告乙○○有如犯罪事實欄所載犯罪科刑及執行之情形，有臺
    灣桃園地方法院檢察署檢察官刑案查註紀錄表、臺灣高等法
    院被告全國前案紀錄表可稽，其於徒刑執行完畢五年內再犯
    本件有期徒刑以上之罪，為累犯，應依刑法第四十七條規定
    加重其刑。爰審酌被告二人平日素行、智識程度、犯罪之動
    機、對齊華公司所造成之損害尚輕、被告二人尚未取得利益
    、被告李建興已坦承全部犯行、被告乙○○僅坦承部分犯行
    等一切情狀，量處如主文所示之刑。末查，被告李建興未曾
    受有期徒刑以上刑之宣告，此有臺灣高等法院被告全國前案
    紀錄表及臺灣桃園地方法院檢察署刑案資料查註紀錄表各一
    紙在卷可佐，其因一時失慮，偶罹刑典，事後已坦承犯行並
    深具悔意，被害人齊華公司亦於本院審理中表明不予追究，
    被告李建興經此刑之宣告後，當知警惕而無再犯之虞，本院
    認以暫不執行其刑為當，予以宣告緩刑三年，用啟自新，被
    告乙○○依法不符合緩刑之要件，附此敘明。
據上論斷，依刑事訴訟法第二百七十三條之一、第二百九十九條
第一項前段，刑法第二十八條、第三十一條第一項、第三百三十
六條第二項、第一百七十一條第一項、第五十五條、第四十七條
、第七十四條第一款，罰金罰鍰提高標準條例第一條前段，判決
如主文。
本案經檢察官洪景明到庭執行職務。
中　　華　　民　　國　　94　　年　　3　　月　　 2　　日
                        臺灣桃園地方法院刑事第四庭
                               法  官   蘇昭蓉
以上正本證明與原本無異。
如不服本判決，應於送達後10日內，向本院提出上訴狀。
                               書記官　 韓若玉
中　　華　　民　　國　　94　　年　　3　　月　　 2　　日
附錄法條：
中華民國刑法第336條
(公務公益侵占罪、業務侵占罪)
對於公務上或因公益所持有之物，犯前條第一項之罪者，處一年
以上七年以下有期徒刑，得併科五千元以下罰金。
對於業務上所持有之物，犯前條第一項之罪者，處六月以上五年
以下有期徒刑，得併科三千元以下罰金。
前二項之未遂犯罰之。
中華民國刑法第171條
(未指定犯人誣告罪)
未指定犯人，而向該管公務員誣告犯罪者，處一年以下有期徒刑
、拘役或三百元以下罰金。
未指定犯人，而偽造、變造犯罪證據，或使用偽造、變造之犯罪
證據，致開始刑事訴訟程序者，亦同。
